【裁判字號】    98,交抗,808
【裁判日期】    980813
【裁判案由】    聲明異議
【裁判全文】
臺灣高等法院臺中分院刑事裁定         98年度交抗字第808號
抗  告  人  交通部公路總局臺中區監理所彰化監理站
法定代理人  高東寶
受 處 分人  甲○○
上列抗告人因聲明異議案件，不服臺灣彰化地方法院中華民國
98年7月8日所為裁定（98年度交聲字第586號）提起抗告，本院
裁定如下：
    主  文
原裁定撤銷。
聲明異議駁回。
    理  由
一、抗告意旨略以：本案違規人甲○○辦理計程車駕駛人年度查
    驗之期限雖係97年5月11日起至7月11日止（即其每年生日6
    月11日前後1個月內），惟其係遲至97年10月22日由台中市
    警察局依據「道路交通管理處罰條例」第36條第3項規定以
    中市警交字第GE0000000號舉發「計程車駕駛人不依規定期
    限辦理年度查驗」違規時止，仍未依規定期限辦理計程車駕
    駛人年度查驗，依道路交通管理處罰條例第37條第5項規定
    及交通部87年4月27日交路字第003114號函示，該違規行為
    係屬於繼續狀態，不受該條例第90條規定之限制，舉發單位
    依上開規定舉發，並無不當；基於計程車富流動性，為避免
    有心人士利用計程車作案致對社會治安及乘客構成重大威脅
    ，當警察機關查知計程車駕駛人執業登記證逾期未辦理異動
    申報或年度查驗時，即可依規定予以舉發，閉以落實計程車
    駕駛人之動態管理，確保乘客安全，爰提起抗告，請求撤銷
    原裁定，另為適法之裁定等語。
二、原處分意旨略以：受處分人即聲明異議人甲○○（下稱受處
    分人）於民國97年10月22日於台中市○○路因「計程車駕駛
    人不依規定期限辦理年度查驗」，為台中市○○○○道路交
    通管理處罰條例第36條第3項之規定，以中市警交字第GE000
    0000號違反道路交通管理事件通知單舉發，遂於98年4月8日
    以彰監四字第裁64－GE0000000號裁決書，裁處罰鍰新臺幣
    （下同）一千二百元等語。
三、聲明異議意旨略以：異議人已近兩年不開計程車，現以轉業
    ，車已報廢，所以未參加年度查驗等語。
四、原裁定略以：(一)、按計程車駕駛人，不依規定期限，辦理執
    業登記事項之異動申報，或參加年度查驗者，處新臺幣（下
    同）1200元罰鍰；逾期6個月以上仍不辦理者，廢止其職業
    登記，道路交通管理處罰條例第36條第3項定有明文。又職
    業登記證及其副證每年查驗1次，計程車駕駛人自領得執業
    登記證之翌年起，應於每年出生日前後1個月內檢具國民身
    分證、職業駕駛執照、執業事實證明文件、職業登記證及副
    證，向原發證之警察局申請查驗；如執業登記事項有異動者
    ，應於事實發生後15日內持相關證明文件向原發證之警察局
    辦理異動登記，此觀計程車駕駛人執業登記管理辦法第11條
    第1項、第9條第1項之規定甚明。次按違反道路交通管理處
    罰條例之行為，自行為成立之日起；行為有連續或繼續之狀
    態者，自行為終了之日起，逾3個月不得舉發，道路交通管
    理處罰條例第90條前段定有明文。(二)、經查：本件異議人係
    民國55年6月11日出生，依上開規定，其應於出生日前後1個
    月內即5月11日至7月11日，檢具國民身分證、職業駕駛執照
    、執業事實證明文件、職業登記證及副證，向原發證之警察
    局辦理執業登記年度查驗，而其所持臺中市計程車駕駛人執
    業登記證B00012 3號，係於85年12月17日領取，最後一次查
    驗為96年5月23日，並未於97年度其出生日前後1個月內辦理
    執業登記證年度查驗等情，為異議人於聲明異議狀自承明確
    ，並有異議人之營業小客車駕駛人執業登記申請書、年度查
    驗通知書、內政部警政署計程車駕駛人資訊系統查詢畫面等
    附卷可稽。異議人雖確有上開違規行為，惟異議人違規行為
    之3個月舉發期限，應自辦理查驗期限屆滿後之翌日即97年7
    月12日起算，迄至同年10月11日屆滿，舉發機關竟遲至97年
    10月22日始為本件違反道路交通管理事件之舉發，此有臺中
    市警察局97年10月22日中市警交字第GE0000000號舉發違反
    道路交通管理事件通知單在卷可佐，顯已逾3個月法定舉發
    期限，依法不得予以舉發，所為之舉發不符法律上程式，原
    處分機關不察，仍於98年4月8日以彰監四字第裁64-GE00000
    00號裁決書，裁處異議人罰鍰1200元，即有未合，從而，本
    件異議人之異議為有理由，自應由本院將原處分撤銷，改諭
    知異議人不罰，以資適法等語。
五、本院查：
(一)、按「有關處罰條例第三十六條第二項規定『營業小客車駕駛
    人不依規定期限，辦理執業登記事項之異動申報，或參加年
    度查驗者，處新臺幣一千二百元罰鍰；逾期六個月以上仍不
    辦理者，註銷其執業登記。』依其文義，對於警察人員路檢
    查獲營業小客車駕駛人未依規定期限參加年度查驗，如逾期
    三個月以上者，同意見貴署意見，因其逾期查驗之違規行為
    仍屬繼續狀態，故無同條例第九十條一項後段『逾三個月不
    得舉發』規定之適用」（交通部交路字第003114號函說明
    二參照）。道路交通管理處罰條例第36條第3項前段規定：
    計程車駕駛人，不依規定期限，辦理執業登記事項之異動申
    報，或參加年度查驗者，處新臺幣一千二百元罰鍰。受處分
    人係民國55年6月11日出生，依計程車駕駛人執業登記管理
    辦法第11條第1項、第9條第1項之規定，其應於出生日前後1
    個月內即5月11日至7月11日，檢具國民身分證、職業駕駛執
    照、執業事實證明文件、職業登記證及副證，向原發證之警
    察局辦理執業登記年度查驗，台中市警察局交通警察隊因處
    分人未依限於期日前參加查驗，經於97年10月22日予以舉發
    ，足見受處分人自97年5月11日起至97年10月22日止均未參
    加計程車駕駛年度查驗，其違規行為即有繼續狀態，依道路
    交通管理處罰條例第90條前段規定，台中市警察局舉發受處
    分人違規行為時，尚未逾三個月之期限，其據以裁罰，即為
    適法。抗告人抗告意旨主張依交通部87年4月27日交路字第0
    03114號函示，本件受處分人之違規行為係屬於繼續狀態，
    不受該條例第90條規定之限制，舉發單位依上開規定舉發，
    並無不當等語，自有理由。
(二)、又「計程車駕駛人執業登記事項有異動者，應於事實發生後
    十五日內持相關證明文件向原發證之警察局辦理異動登記」
    計程車駕駛人執業登記管理辦法第9條第1項定有明文，本件
    受處分人所持臺中市計程車駕駛人執業登記證B000123號，
    係於85年12月17日領取，最後一次查驗為96年5月23日，受
    處分人之營業小客車駕駛人執業登記申請書亦僅有「於91年
    7月3日舊證換新證」及分別蓋有92至96年度之台中市警察局
    查驗章，而其執業登記證係因「年度查驗逾六個月未辦」而
    遭廢止，有受處分人之營業小客車駕駛人執業登記申請書、
    年度查驗通知書、內政部警政署計程車駕駛人資訊系統查詢
    畫面等資料附卷可稽（見原審卷第8頁、第12-16頁）。聲明
    異議意旨空言主張未參加年度查驗係因已近兩年不開計程車
    ，現以轉業，車已報廢云云，顯無可採信。
(三)、綜上所述，自應由本院將原裁定撤銷，並自為駁回受處分人
    聲明異議之裁定。
六、據上論結，應依道路交通案件處理辦法第26條，刑事訴訟法
    第413條前段，裁定如主文。
中    華    民    國    98    年    8    月    13    日
            刑事第四庭    審判長法  官  洪  耀  宗
                                法  官  許  文  碩
                                法  官  蔡 王 金 全
上列正本證明與原本無異。
不得再抗告。
                                書記官  廖  家  莉
中    華    民    國    98    年    8    月    14    日


司法院資訊處製作；財團法人民間司法改革基金會備份。
